最高法院民事裁定　　　　　　　九十四年度台抗字第九九二號
　　抗告人　丁○○
　　　　　　　　　　（送達代收人　張政衡律師）
上列抗告人因與相對人乙○○等間請求土地所有權移轉登記事件
，對於中華民國九十四年八月十七日台灣高等法院花蓮分院裁定
（九十四年度上更(一)字第六號），提起抗告，本院裁定如下：
    主  文
原裁定廢棄。
　　理　由
本件抗告人向台灣台東地方法院（下稱台東地院）請求相對人為
土地所有權移轉登記事件（九十二年度訴字第四七號），經該院
為抗告人敗訴之判決，其提起第二審上訴。原法院以：按訴之變
更除合於民事訴訟法第二百五十五條第一項第二款至第六款之情
形外，於第二審非經他造同意，不得為之，同法第四百四十六條
第一項定有明文。查抗告人在台東地院主張伊向相對人購買重劃
前坐落台東市○○段一六二之一、一六三之四、一九○六之八號
土地，持分（按即應有部分，下同）各千分之五五○，該三筆土
地重劃後為同市○○段一○一號土地（下稱系爭土地）。相對人
拒不履行契約，伊基於買賣關係，請求相對人共同將系爭面積一
二八九．九九平方公尺（抗告人起訴時誤載為公頃）土地持分千
分之五五○所有權移轉登記與伊。抗告人提起上訴，聲明改為：
相對人乙○○、甲○○應將系爭面積一二八九．九九平方公尺土
地持分各一○○○○分之七一一、相對人己○○就上開土地持分
一○○○○分之六三六、相對人戊○○就上開土地持分一○○○
○分之三一三、相對人丙○○就上開土地持分一○○○○分之二
三七之所有權移轉登記與伊。又抗告人在台東地院原主張基於兩
造間「直接」買賣關係為請求，嗣於原法院則主張兩造原共有土
地包含系爭土地在內，出售與訴外人鳳神建設股份有限公司（下
稱鳳神公司），因系爭土地為道路用地，而未移轉登記為鳳神公
司所有，約定作為訴外人李義良仲介費之抵充，再由伊向李義良
以公告地價購買，並以兩造之名義簽訂系爭買賣契約等情，抗告
人請求權之基礎已有變更，自屬訴之變更，相對人均不同意其變
更，即非合法等詞，因而裁定駁回抗告人變更之訴。
按不變更訴訟標的，而補充或更正事實上或法律上之陳述者，非
為訴之變更或追加，民事訴訟法第二百五十六條定有明文。申言
之，若當事人、訴訟標的及訴之聲明三者均屬相同，縱於第二審
有補充或更正事實上或法律上陳述之情事，亦無訴之變更或追加
可言，應無同法第四百四十六條第一項前段關於「訴之變更或追
加，非經他造同意，不得為之」規定之適用。查本件抗告人在第
一審起訴請求相對人將系爭土地持分千分之五五○所有權移轉登
記與伊，迨上訴後求為判決相對人分別將前開上訴聲明所示持分
移轉登記與伊，係屬民事訴訟法第二百五十五條第一項第三款所
稱減縮應受判決事項之聲明，依同法第四百四十六條第一項但書
之規定，無須經相對人同意。又抗告人在第一審主張基於買賣關
係為上述聲明之請求，並據提出八十三年七月六日土地買賣所有
權移轉契約書及公證書等件影本為證。抗告人於原法院係主張兩
造所簽訂系爭買賣契約中之土地，原係鳳神公司同意過戶於仲介
人李義良之土地，李義良將之售與伊，為節稅金，始由相對人直
接與伊簽訂契約；上開重劃前卑南段一六二之一、一六三之四及
一九○六之八號三筆土地，係鳳神公司口頭說好給與仲介人當仲
介費之土地，而由仲介人將之轉售伊，並直接由相對人與伊簽約
等情（見原法院上字卷四五、八八至八九頁及上更卷二三、六九
、一○六頁），且於言詞辯論期日陳明伊於第一、二審同依上開
土地買賣所有權移轉契約書為請求權基礎乙節（見原法院上更卷
一一二、一一三頁）。可見抗告人於原審亦係就系爭土地基於買
賣關係為請求，訴訟標的並無變更，僅係補充事實上之陳述而已
，自不得認係訴之變更而裁定予以駁回。乃原法院未查，遽謂此
係訴之變更，以相對人不同意變更為由，裁定予以駁回，自有可
議。抗告論旨，指摘原裁定不當，聲明廢棄，非無理由。
據上論結，本件抗告為有理由。依民事訴訟法第四百九十二條，
裁定如主文。
中　　華　　民　　國　九十四　年　　十　　月　二十一　日
                      最高法院民事第四庭
                          審判長法官  吳　正　一
                                法官  劉　福　聲
                                法官  簡　清　忠
                                法官  蘇　達　志
                                法官  李　彥　文
      本件正本證明與原本無異
                                      書  記  官
中　　華　　民　　國　九十四　年　　十一　月　　四　　日
                                                    Ｒ
